【裁判字號】    92,台上,2777
【裁判日期】    920522
【裁判案由】    傷害
【裁判全文】
最高法院刑事判決                              九十二年度台上字第二七七七號
    上  訴  人  台灣高等法院檢察署檢察官
    被      告  甲○○
右上訴人因被告傷害案件，不服台灣高等法院中華民國八十九年十二月八日第二審判
決（八十九年度上易字第二八二八號，起訴案號：台灣板橋地方法院檢察署八十八年
度偵字第一五七五一號），提起上訴，本院判決如左：
    主  文
原判決撤銷，發回台灣高等法院。
    理  由
按本件檢察官起訴雖指被告甲○○係涉犯刑法第二百七十七條第一項之傷害罪嫌，然
檢察官於第一審判決後循被害人林佳宗之聲請提起第二審上訴，主張被告之犯行應負
殺人未遂罪責，既於原審言詞辯論終結前，爭執為非屬刑事訴訟法第三百七十六條各
款所列之罪，依司法院大法官會議釋字第六十號解釋意旨，檢察官得對原判決於法定
期間內提起第三審上訴，合先明。
原判決認定被告於民國八十八年五月九日凌晨一時許，在台北縣蘆洲市○○○路○段
一號ＫＴＶ店內之ＶＩＰ包廂與朋友十餘人唱歌作樂，席間因被告與女友陳淑秋吵架
，陳淑秋遂離開該包廂並轉至店內之Ａ二０包廂與其他朋友唱歌，被告因而心生不滿
，持垃圾桶往Ａ二０包廂內砸人，致Ａ二０包廂內不詳姓名之人數人憤而出手毆打被
告，嗣被告於ＶＩＰ包廂內之十餘名不詳姓名友人發覺後，與被告共同基於傷害之犯
意聯絡，分持店內之垃圾桶、滅火器、掃把、椅子，或徒手追打Ａ二０包廂內之被害
人及詹萬鴻、吳昆法、鍾衍逸等人，被害人因閃躲不及因而受有頭部外傷合併顱骨骨
折、顱內出血、頸椎挫傷合併神經根病變、左眼挫傷合併前房水蓋血等傷害等情。因
而維持第一審論處被告共同傷害人之身體罪刑之判決，駁回檢察官及被告在第二審之
上訴，固非無見。
惟查：(一)、有罪判決書之事實一欄，為判斷其適用法令當否之準據，法院應將依職權
認定與論罪科刑有關之事實，翔實記載，然後於理由內逐一說明其憑以認定之證據，
並使事實認定與理由說明，互相適合，方為合法。倘事實認定與理由說明，不相一致
，或事實與理由欄內之記載，前後齟齬，按諸刑事訴訟法第三百七十九條第十四款後
段規定，均屬判決理由矛盾之當然違背法令。原判決事實欄記載：被告與其十餘名不
詳姓名友人共同基於傷害之犯意聯絡，分持店內之垃圾桶、滅火器、掃把、椅子，或
徒手追打被害人，被害人因閃躲不及而受有頭部外傷合併顱骨骨折、顱內出血、頸椎
挫傷合併神經根病變、左眼挫傷合併前房水蓋血等傷害（原判決第二頁第一至五行）
等情。是否認定被告與其十餘名不詳姓名友人始終係基於共同傷害被害人之犯意，共
同毆擊被害人而致被害人受有前開傷勢？乃原判決理由欄復又說明：共同正犯之所以
應對其他共同正犯所實施之行為負其全部責任者，以就其行為有犯意之聯絡為限，若
他犯所實施之行為，超越原計劃之範圍，而為其所難預見者，則僅應就其所知之程度
，令負責任，未可概以共同正犯論。被告與其同夥基於教訓之普通傷害之犯意聯絡打
群架，且被害人自承不認識被告，是被滅火器丟到才受傷等語，則兩人前此既無怨隙
，只是因偶發細故打群架，自難認被告有何殺人未遂或使人受重傷之故意（原判決第
四頁第十一行至第十七行）等情。是否論斷被告之十餘名不詳姓名友人中，有人於毆
擊被害人之過程中非僅基於共同傷害之犯意為之，其並致被害人受有前開傷勢？原判
決事實欄之記載與理由欄之說明，不盡一致。而上情與本件事實如何及如何為法律之
適用攸關，自應詳予調查釐清明確記載說明。原審對上情未詳予調查釐清明確記載說
明，本院無從據以判斷其適用法律是否有當，尚有未合。(二)、審理事實之法院對於依
法應予調查之證據雖已調查，而其內容尚未明瞭者，即與未經調查無異，如遽行判決
，仍屬應於審判期日調查之證據而未予調查。又共同實施犯罪行為，在合同意思範圍
內，相互利用他人之行為，以達其犯罪之目的，原不必每一階段均參與，祇須分擔犯
罪行為之一部，即應對於全部所發生之結果共同負責。原判決事實欄認定：被告與其
十餘名不詳姓名友人共同基於傷害犯意聯絡，分持店內之垃圾桶、滅火器、掃把、椅
子，或徒手追打被害人，被害人因閃躲不及而受有頭部外傷合併顱骨骨折、顱內出血
、頸椎挫傷合併神經根病變、左眼挫傷合併前房水蓋血等傷害等情，苟屬無訛，則被
告等共同傷害被害人是否已致重傷害之結果？而被告在合同意思範圍內，相互利用他
人之行為，以達其犯罪之目的，縱僅被告十餘名友人中之一人毆擊被害人致被害人受
有前開傷勢，其是否應就前開發生之結果共同負責？上情與本件事實如何及如何為法
律之適用攸關，自應詳予調查釐清，原審對上情未詳予調查釐清，遽為有利被告之認
定，其查證未盡且理由欠備，率行判決，亦有未合。檢察官上訴意旨指摘原判決不當
，非無理由，應認有撤銷發回更審之原因。
據上論結，應依刑事訴訟法第三百九十七條、第四百零一條，判決如主文。
中      華      民      國    九十二    年      五      月    二十二    日
                              最高法院刑事第三庭
                                  審判長法官  董  明  霈
                                        法官  林  茂  雄
                                        法官  王  居  財
                                        法官  張  祺  祥
                                        法官  李  伯  道
      右正本證明與原本無異
                                              書  記  官
中      華      民      國    九十二    年      五      月    二十九    日


司法院資訊處製作；財團法人民間司法改革基金會備份。
